【裁判字號】    97,消債更,578
【裁判日期】    980202
【裁判案由】    更生事件
【裁判全文】
臺灣臺南地方法院民事裁定           97年度消債更字第578號
聲  請  人
即  債務人  甲○○
上列當事人因消費者債務清理事件聲請更生及保全處分，本院裁
定如下：
    主  文
更生及保全處分聲請均駁回。
聲請費用由聲請人負擔。
    理  由
一、聲請意旨略以：聲請人之財產為一筆祖產房屋及機車一輛，
    收入為任職金長榮國際實業股份有限公司（下稱金長榮公司
    ），每月薪資為新臺幣（下同）三萬九千元；又前曾依照中
    華民國銀行公會會員辦理消費金融案件無擔保債務協商機制
    與國泰世華商業銀行等債權金融機構成立協商，每月應還款
    一萬五千二百六十六元，惟因匯誠第一資產管理股份有限公
    司（下稱匯誠公司）於民國九十七年四月強制執行聲請人之
    薪資三分之一，導致聲請人收入減少，僅餘二萬六千元，無
    力再繳納上開協商款項，為維持家計，故而毀諾，爰依消費
    者債務清理條例（下稱債清條例）之規定聲請更生等語。
二、按聲請更生或清算不合程式或不備其他要件者，法院應以裁
    定駁回之；債務人不能清償債務或有不能清償之虞者，得依
    本條例所定更生或清算程序，清理其債務；債務人與金融機
    構協商成立者，不得聲請更生或清算，但因不可歸責於己之
    事由，致履行顯有重大困難者，不在此限；本條例施行前，
    債務人依金融主管機關協調成立之中華民國銀行公會會員辦
    理消費金融案件無擔保債務協商機制與金融機構成立之協商
    ，準用前項之規定，債清條例第八條本文、第三條、第一百
    五十一條第五、六項分別定有明文。
三、經查：
  (一)聲請人於九十五年六月二日依照中華民國銀行公會會員辦理
    消費金融案件無擔保債務協商機制，與債權人國泰世華商業
    銀行、中華商業銀行（現由匯豐銀行概括承受）、台新銀行
    、第一商業銀行、萬泰商業銀行、慶豐商業銀行及中國信託
    商業銀行等債權金融機構成立債務協商，自九十五年七月起
    ，分八十期，零利率，每月應還款一萬五千二百六十六元等
    節，有聲請人提出之協議書及無擔保債務還款計畫影本存卷
    可憑，並無疑義。
  (二)根據本院依職權調取稅務電子閘門所得調件明細表顯示，聲
    請人於九十四、九十五及九十六年度，自金長榮公司及職工
    福利委員會所領取之所得分別為七十三萬九千七百七十元、
    七十一萬四千四百二十八元及六十一萬六千二百三十元，平
    均每月收入為五萬七千五百一十二元，縱僅九十六年度之平
    均月收入亦達五萬一千三百五十三元（此尚不包括其於九十
    四及九十五年度尚有租金收入之金額），則其自陳平均月收
    入僅三萬九千元云云，自不可採。
  (三)又聲請人之配偶王安怡至遲於九十五年六月起，即在金長榮
    公司任職，且其自九十六年起迄九十七年七月之平均月收入
    為二萬六千四百九十二元，若僅計算九十六年度，平均月收
    入亦達二萬六千七百二十五元，若僅計算九十七年度，平均
    月收入亦有二萬六千零九十二元，有聲請人提出之王安怡薪
    資轉帳之臺灣中小企業銀行學甲分行帳戶存摺封面及內頁影
    本可證，其配偶之收入足供自己生活所需且有餘裕，尚無需
    仰賴聲請人之扶養，聲請人宣稱其配偶為外籍人士，無工作
    機會，應受其扶養云云，即有不實。
  (四)退步言之，苟依聲請人之計算，其依法應扶養其配偶，其配
    偶依法亦應扶養聲請人，聲請人及其配偶所得應合併計算，
    則二人於九十六年所得即高達九十三萬六千九百三十四元，
    平均月收入為七萬八千零七十八元，計算聲請人能否負擔其
    協商金額及債權人強制執行之扣薪，應僅以聲請人自己收入
    扣三分之一（即六十一萬六千二百三十元扣除三分之一，餘
    四十一萬零八百二十元），再加上其配偶收入，合計為七十
    三萬一千五百二十四元，平均月收入尚有六萬零九百六十元
    ，方才合理。
  (五)退萬步言，縱根據聲請人所提出其薪資轉帳之臺灣中小企業
    銀行學甲分行帳戶存摺封面及內頁影本及金長榮公司函覆，
    其自九十六年七月起迄九十七年十月份實領薪資合計六十七
    萬三千七百零八元，平均月收入為四萬二千一百零七元，若
    僅就遭強制執行扣薪起（即九十七年四月核發之三月份薪資
    ）至九十七年十月份之實領金額平均為二萬六千零九元（此
    尚不包括年終獎金及職工福利委員會之給付），扣除上開協
    商金額一萬五千二百六十六元，亦猶剩餘一萬零七百四十三
    元。
  (六)聲請人既與其配偶互負扶養義務，則聲請人上開扣除協商金
    額及扣薪後所剩餘每月金額一萬零七百四十三元，加上其配
    偶九十七年度平均月收入二萬六千零九十二元，合計三萬六
    千八百三十五元，足供其於九十七年七月二十二日補正書狀
    自陳每月夫妻必要生活費用併孝敬父母親及房租等所有費用
    二萬零二百六十七元，且尚剩餘一萬六千五百六十八元。聲
    請人聲稱其因遭債權人扣薪三分之一後，即無力繳納上開協
    商金額云云，顯不可信，即遑論其尚有年終獎金及職工福利
    委員會之給付。
  (七)本院另依職權函詢臺灣集中保管結算所股份有限公司，經該
    公司查覆資料顯示，聲請人於九十六年十一月六日以每股十
    三元買進華映光電股份有限公司股份一萬股，另於同年月十
    四日再以每股四十九點三元買進岱稜科技股份有限公司之股
    份一千股，上開投資金額合計十七萬九千三百元，可見聲請
    人除按月清償協商金額外，尚有閒置資金可進行投資，此等
    資金理論上本應盡速清償其債務，甚至與債權金融機構協商
    調高每月應給付金額，以求減短負債時間，始符誠實信用原
    則，縱未提高清償額度，亦應節省開支，以備不時之需，而
    非另作其他運用，以致投資失利。
四、綜上，聲請人並無不能清償債務或不能清償之虞，且於債清
    條例施行前，既已依中華民國銀行公會會員辦理消費金融案
    件無擔保債務協商機制與債權金融機構成立協商，又非有不
    可歸責於己之事由，致履行顯有重大困難，本件更生之聲請
    ，即與債清條例第三條、第一百五十一條第六項準用同條第
    五項所規定要件不符，且此要件欠缺屬無從補正，依首揭說
    明，自應駁回其聲請，爰依債清條例第八條本文之規定，裁
    定如主文。
五、又債務人更生之聲請既經駁回，其保全處分之聲請，即無必
    要，應併予駁回，爰併裁定如主文。
中    華    民    國    98    年    2     月    2     日
                  民事第二庭  法  官  陳賢德
以上正本證明與原本無異。
如不服本裁定，應於裁定送達後十日內，以書狀向本院提出抗告
，並繳納抗告費新臺幣一千元。
                              書記官  張晶瑩
中    華    民    國    98    年    2     月    2     日


司法院資訊處製作；財團法人民間司法改革基金會備份。
